臺灣高等法院民事判決
109年度原訴易字第1號
原      告  徐偉東  
訴訟代理人  蕭琪男律師(法扶律師)  
被      告  江智祥    
上列當事人間請求侵權行為損害賠償事件，原告提起刑事附帶民
事訴訟，經本院刑事庭裁定移送前來(106年度附民字第292號)，
本院於109年10月28日言詞辯論終結，判決如下：
    主      文
被告應給付原告新臺幣貳佰柒拾捌萬肆仟參佰零伍元，及自民國
一○九年十月二十八日起至清償日止，按年息百分之五計算之利
息。
原告其餘之訴及假執行之聲請均駁回。
訴訟費用由被告負擔。 
本判決第一項所命給付，於原告以新臺幣玖拾參萬元為被告供擔
保後，得假執行。
    事實及理由
壹、程序方面：
一、被告經合法通知未於言詞辯論期日到場，核無民事訴訟法第
    386條所列各款情形，爰依原告之聲請，由其一造辯論而為
    判決。
二、按附帶民事訴訟經移送或發回，發交於民事庭後，適用民事
    訴訟法，刑事訴訟法第490條後段定有明文。又訴之變更或
    追加，非經他造同意，不得為之，但請求之基礎事實同一，
     或擴張或減縮應受判決事項之聲明者，不在此限，民事訴
    訟 法第446條第1項、同法第255條第1項第2款、第3款分別
    定有明文。查原告提起附帶民事訴訟，起訴聲明為：(一)被
    告應給付原告新臺幣(下同)150萬元，及自刑事附帶民事起
    訴狀繕本送達翌日起至清償日止，按年利率5%計算之利息。
    (二)請准供擔保宣告假執行(見本院附民卷第4頁)。嗣於本
    院109年10月28日言詞辯論時，變更聲明為：被告應給付原
    告278萬4,336元，及自民國109年10月28日起至清償日止，
    按年利率5%計算之利息。(二)請准供擔保宣告假執行(見本
    院卷第185頁)。揆諸前揭說明，核屬擴張、減縮應受判決事
    項聲明，應予准許。 　　
貳、實體方面：
一、原告主張：兩造為朋友關係，於105年6月12日在新北市○○區
    ○○路000號4樓套房相聚時，因細故起口角爭執，被告竟持西
    瓜刀傷害伊，致伊受有頭皮裂傷、右側胸裂傷、右無名指、
    小指近端指開放性骨折、左手第4、5掌骨開放性骨折等傷害
    ，因而支出醫療費用3萬7,733元、自105年6月12日起至同年
    8月7日止，計56日之看護費用5萬6,000元(56×1,000元/日＝5
    6,000)，並受有不能工作損失3萬7,348元(56×105年基本薪
    資20,008月/元＝37,348)、勞動力減損255萬3,255元、精神
    上損害10萬元。爰依民法第184條第1項前段、第193條第1項
    、第195條第1項等規定，求為判決命被告給付278萬4,336元
    本息，並願供擔保請准宣告假執行等語。 
二、被告未於言詞辯論期日到場，亦未提出書面作何聲明或陳述
    。
三、原告主張被告傷害伊，致伊受有受有頭皮裂傷、右側胸裂傷
    、右無名指、小指近端指開放性骨折、左手第4、5掌骨開放
    性骨折等傷害，業經被告於刑事案件偵查中供認不諱(見本
    院卷第8頁)，並有原告之病歷為證【見外放之醫療財團法人
    徐元智先生醫藥基金會亞東紀念醫院（下稱亞東紀念醫院)
    病歷】。且被告之傷害行為業經本院刑事庭以106年度原上
    訴字第70號判決有期徒刑1年4月確定，亦有前開判決書在卷
    可憑(本院卷第7-17頁)，而被告復經合法通知未到庭為任何
    答辯，自堪認原告之主張為實在。從而，原告主張被告應依
    侵權行為，賠償其所受損害，自屬有據。
四、原告請求賠償之項目及金額，分別審酌如下：
(一)原告主張之醫療費用3萬7,733元、看護費用5萬6,000元、不
    能工作損失3萬7,348元，有亞東紀念醫院及臺北醫院之醫療
    費用收據、亞東紀念醫院109年5月5日回函、勞動部105年基
    本工資調整及經過資料可憑(見本院卷第35-51頁、第77頁、
    第118頁)可憑，則原告此部分請求，自無不合。
(二)再原告於系爭事故後，其手功能依密西根大學日常生活功能評估量表，右手為43分、左手為25分，DASH上肢功能失能分數34分(滿分100分，分數越高手部功能越好)，兩評估量表皆顯示上肢減損功能3成至4成；原告雙手呈爪型手，左手五指功能皆有關節活動度及肌力減損，右手以無名指及小指關節活動度減損，以勞工保險失能等級屬於失能種類11-52，一手拇指、食指及其他任何手指，共有4指喪失機能，失能等級8，亞東紀念醫院診斷證明書可憑(見本院卷第129頁)，復參以各殘廢等級喪失或減少勞動能力比率表(見本院卷第163頁)，堪認其勞動能力減損之比例應為61.52%。原告事故發生時之工作損失係以基本薪資每月2萬0,008元計算如前所述，依首揭說明，其勞動能力在通常情形下可取得之對價應以此為標準。又原告為67年5月22日生，其主張被告應賠償自105年8月8日起至勞動基準法第54條第1項第1款所定65歲之強制退休年齡即132年5月21日止，計26年9月13日，因勞動能力減損所受之薪資損失等語，堪認有據。上訴人請求一次給付，依霍夫曼式計算法扣除中間利息(首期給付不扣除中間利息)核計其金額為255萬3,224元【計算方式為：20,008×12×61.52＝147,707(每年給付額)；147,707×16.00000000＋147,707×(17.00000000-00.00000000)×0.0000000＝2,553,224。其中16.00000000為年別單利5%第26年霍夫曼累計係數，17.00000000為年別單利5%第27年霍夫曼累計係數，0.00000000為未滿一年部分折算年數之比例(9/12+13/365=0.00000000)。元以下四捨五入】。從而，原告請求被告賠償255萬3,224元，自應准許，逾此範圍即不應准許。
(三)至於精神慰撫金部分，審酌原告係於非預期之情況下，突遭
    被告持刀傷害，且所受傷勢甚重，造成原告殘廢等級為8，
    堪認原告因被告之不法侵害所受精神上痛苦甚鉅，絕非輕微
    。並參以被告為國中畢業，於事發前無穩定收入及財產(見
    本院卷第131頁)，而原告則為國中肄業，在工地打零工，收
    入不定，名下無其他財產(見同卷第131頁)，及兩造其他身
    分、經濟等一切情狀，認原告請求精神慰撫金10萬元為適當
    。
(四)據上，原告因被告侵權行為所受損害之金額應為278萬4,305
    元（計算式：37,733+56,000+37,348+2,553,224+100,000＝2
    ,784,305）。
五、綜上所述，原告依民法第184條第1項前段、第193條第1項、
    第195條第1項等規定，請求被告給付278萬4,305元，及自10
    9年10月28日(見本院卷第175頁、第185頁)至清償日止，按
    年息百分之5計算利息，洵屬有據，應予准許；原告逾上開
    金額之損害賠償請求，則非有據，應予駁回。按各當事人一
    部勝訴、一部敗訴者，其訴訟費用，由法院酌量情形，命兩
    造以比例分擔或命一造負擔，或命兩造各自負擔其支出之訴
    訟費用，民事訴訟法第79條定有明文。審酌原告雖一部無理
    由，然敗訴部分之金額甚微，故本院認訴訟費用仍以命被告
    一造負擔為適當，併此敘明。又原告陳明願供擔保，聲請宣
    告假執行，於原告勝訴部分，核無不合，爰酌定相當擔保金
    額准許之；至原告敗訴部分，其假執行之聲請則失所附麗，
    應予駁回。
六、據上論結，本件原告之訴為一部有理由，一部無理由，爰判
     決如主文。 
中　　華　　民　　國　　109 　年　　11　　月　　11　　日
                    民事第五庭    
                        審判長法  官  賴劍毅
                              法  官  陳君鳳
                              法  官  楊雅清
正本係照原本作成。
如不服本判決，應於收受送達後20日內向本院提出上訴書狀，其
未表明上訴理由者，應於提出上訴後20日內向本院補提理由書狀
（均須按他造當事人之人數附繕本）上訴時應提出委任律師或具
有律師資格之人之委任狀；委任有律師資格者，另應附具律師資
格證書及釋明委任人與受任人有民事訴訟法第466 條之1第1項但
書或第2項（詳附註）所定關係之釋明文書影本。如委任律師提
起上訴者，應一併繳納上訴審裁判費。
中　　華　　民　　國　　109 　年　　11　　月　　11　　日
　　　　　　　　　　    　　　書記官  陳惠娟
附註：
民事訴訟法第466條之1（第1項、第2項）：
對於第二審判決上訴，上訴人應委任律師為訴訟代理人。但上訴
人或其法定代理人具有律師資格者，不在此限。
上訴人之配偶、三親等內之血親、二親等內之姻親，或上訴人為
法人、中央或地方機關時，其所屬專任人員具有律師資格並經法
院認為適當者，亦得為第三審訴訟代理人。